【裁判字號】    98,訴,16
【裁判日期】    990113
【裁判案由】    損害賠償
【裁判全文】
臺灣高等法院臺中分院民事判決            98年度訴字第16號
原      告  財團法人車輛研究測試中心
法定代理人  己○○
原      告  戊○○
原      告  乙○○
上 列三 人
共      同
訴訟代理人  郭美絹律師
複 代 理人  甲○○    住台中.
                        3
被      告  丙○○    住台北市.
上列當事人間因原告等提起刑事附帶民事訴訟，請求損害賠償事
件，經本院刑事庭移送前來，本院於98年12月30日言詞辯論終結
，判決如下:
    主    文
被告應給付原告乙○○、戊○○各新臺幣捌萬元，及自九十八年
四月二十二日起，至清償日止，按年息百分之五計算之利息。
被告應於聯合報之中部地方版頭版，將附件所示內容以六號字體
刊登一日。
原告其餘之訴駁回。
訴訟費用由原告負擔十分之九，餘由被告負擔。
本判決第一項原告勝訴部分，得假執行；但被告如以新臺幣參萬
元分別為各原告預供擔保，得免為假執行。
原告其餘假執行之聲請駁回。
    事實及理由
壹、程序部分：
一、按當事人之法定代理人其代理權消滅者，應由有代理權之法
    定代理人承受訴訟，此觀民事訴訟法第170條、第175條第l
    項規定自明。本件原告財團法人車輛研究測試中心（下稱車
    測中心）之法定代理人原為黃文成，嗣於本院審理中變更為
    己○○，原告車測中心因而具狀聲明承受訴訟，並提出法人
    登記書影本為證（見本院卷第63頁），稽諸前開說明，應予
    准許，合先敘明。
二、被告經合法通知，未於言詞辯論期日到場，核無民事訴訟法
    第386條所列各款情形，爰依原告之聲請，由其一造辯論而
    為判決。
三、按訴狀繕本送達後，原告不得將原訴變更或追加，但請求之
    基礎事實同一、擴張或減縮應受判決事項之聲明者，不在此
    限。民事訴訟法第255條第l項第2、3款分別定有明文。本件
    原告提起附帶民事訴訟聲明：（一）被告應分別給付原告戊
    ○○、乙○○各新台幣（下同）100萬元及自起訴狀繕本送
    達翌日起至清償日止，按年息5％計算之利息。（二）被告
    應於中國時報、聯合報之全國版之頭版及中部地方版之頭版
    ，以其新聞內文使用之字体，刊登本件歷審刑事判決書全文
    各一日。（三）第一項聲明，原告願供擔係，請准宣告假執
    行。嗣則就前述聲明第二項更正為：被告應於中國時報、聯
    合報之全國版之頭版及中部地方版之頭版，以判決同號字体
    刊登本件即本院98年度訴字第16號判決書全文各一日。其訴
    之聲明第二項雖已變更，但稽諸前開說明，應予允許，合先
    敘明。
貳、實體部分
一、原告等起訴主張：被告於民國（下同）94年3月間，為取得
    「少量車型安全審驗合格證明」，而向原告車測中心申請檢
    測及審驗，因原告車測中心人員發現被告所提出之審查文件
    中，海關已註明車輛有重大損壞，且被告又未能提出符合法
    規要求之修護證明，因而駁回被告之申請。被告心生不滿，
    質疑原告車測中心審驗標準寬嚴不一，竟基於誹謗他人名譽
    之犯意，意圖散布於眾，而於96年5月23日下午5時52分許，
    在臺中市○○路與河南路交岔路口旁之空地，以其所有之筆
    記型電腦連線上網（IP位址為218.163.144.23），並撰寫內
    容為「……貴單位（指車測中心）前任安審人員陳登鎮涉嫌
    向廠商收賄並濫發安審證予超過百部以上之問題車輛……乙
    ○○經理您及丁○○課長兩位主管號召樂透團至臺中市○○
    路喝花酒……相信IDlADA不會願意再與臺灣這邊一家收錢就
    可以賣合格報告的單位合作，因為這樣的單位除了沒有專業
    ，更沒有格！……反而統包給POMA，其工作人員趁機收賄濫
    發安審證……更是圖利車商總代理……。」之電子郵件，並
    於文末署名「一個關心臺灣車主的行車生命安全的小老百姓
    」，而將上開電子郵件寄至原告乙○○、丁○○、戊○○及
    第三人尹承蓬、行政院、壹週刊、財團法人消費者文教基金
    會等之電子郵件位址，致原告車測中心、乙○○、丁○○（
    另經本院裁定駁回）之名譽均受有損害。96年8月7日下午4
    時59分許，被告復於在臺中市南屯區○○○路275號之「旭
    益汽車實業有限公司臺中店」（下稱旭益汽車公司）之休息
    室內，基於誹謗他人名譽及行使偽造私文書之犯意，意圖散
    布於眾，先以其所有之筆記型電腦連線上網（IP位址為61.3
    21.54.1），再冒用原告車測中心總經理戊○○之名義，撰
    寫內容為「……專案辦公室乙○○經理及丁○○課長若干人
    ，經常前往臺中市○○路妓院酒店等場所消費……專案辦公
    室陳登鎮涉嫌收賄貪瀆、濫發安審證、縱放問題車輛，除了
    受到萎靡歪風的影響外，直屬長官沒有盡到監督之責也是原
    因之一……陳登鎮在職時天天晚上加班在亂搞車籍資料偽造
    ……乙○○經理你簡直是帶頭亂搞……你這個逛妓院經理在
    辦公室走動時，小朋友又是用怎樣的眼光看你？……你要是
    臉皮夠厚你就繼續待吧！如果你是個知恥的男子漢，那就趕
    快遞辭呈上來，我會賞你個痛快＝讓你榮退！也算是讓你自
    己的名聲留個全屍……。」之電子郵件（標題為「就近日專
    案辦公室涉嫌收賄貪瀆告中心全體同仁書」)，寄至第三人
    王正健等數十名車測中心員工之電子郵件位址，致生損害於
    原告戊○○，且原告乙○○、車測中心、丁○○之名譽亦再
    次受損。被告前開誹謗及偽造文書之行為業經臺灣臺中地方
    法院97年度訴字第2250號及本院98上訴字第108號判決分別
    判處2月、4月。爰依民法第184條第l項、第195條第l項之規
    定，提起本件訴訟，請求被告賠償原告等所受損害，並為回
    復名譽之適當處分。聲明：（一）被告應分別給付原告戊○
    ○、乙○○各新台幣（下同）100萬元，暨自刑事附帶民事
    訴訟起訴狀繕本送達之翌日即98年4月21起至清償日止，按
    年息百分之5計算之利息。（二）被告應於中國時報、聯合
    報之全國版之頭版及中部地方版之頭版，以判決同號字體刊
    登本件一審判決全文各l日。（三）第一項聲明原告等願供
    擔保，請准宣告假執行。
二、本件原告主張被告有前揭妨害渠等名譽之事實，已據其提出
    台灣台中地方法院97年度訴字第2250號刑事判決書為証，復
    經本院調閱前揭刑事卷証核閱屬實。又當事人對於他造主張
    之事實，已於相當時期受合法之通知，而於言詞辯論期日不
    到場，亦未提出準備書狀爭執者，視同自認。民事訴訟法第
    280條第l、3項定有明文。本件被告經合法通知，未於言詞
    辯論期日到場，亦未提出任何書狀為聲明或陳述，稽諸前開
    規定，自應視同自認，從而，原告主張之前揭事實，洵堪認
    為真正。
三、按名譽為人格之社會評價，名譽有無受侵害，應以社會上對
    其評價是否貶損以為斷，如將足以毀損他人名譽之事，表白
    於特定第三人，足使其人之社會評價不免因而受有貶損者，
    則於民法上，行為人顯已侵害被害人之名譽權。即不論行為
    人之行為係故意或過失，亦不以廣布於社會為必要，僅使第
    三人知悉其事，即足當之。本件被告於96年5月23日下午5時
    52分以指稱原告車測中心人員收賄、濫發安審証予有問題之
    車輛內容之電子郵件予該中心員工乙○○、丁○○、戊○○
    、尹承蓬、壹週刑、行政院、財團法人消費者文教基金會等
    電子郵件位址；復於96年8月7日下午4時59分再冒用原告戊
    ○○名義，撰寫內容為「…乙○○、丁○○經常前往台中市
    ○○路妓院酒店等場所消費…」之電子郵件寄至王正健等數
    十名車測中心員工之電子郵件位址。既經認定屬實，而上開
    文字，於社會評價觀之，依電子郵件內容，自足以損害乙○
    ○、戊○○之人格評價，顯有貶抑原告乙○○、戊○○及車
    測中心之信譽。次按不法侵害他人之身體、健康、名譽、自
    由、信用、隱私、貞操，或不法侵害其他人格法益而情節重
    大者，被害人雖非財產上之損害，亦得請求賠償相當之金額
    。其名譽被侵害者，並得請求回復名譽之適當處分，民法第
    195條第l項定有明文。且以慰藉金賠償以人格權遭受侵害，
    使精神上受有痛苦為必要，原告車測中心係法人，並無精神
    上痛苦之可言，自無民法第195條第l項給付慰藉金之餘地，
    所謂回復名譽之適當處分，須依實際加害之情形及被害人之
    身分、地位、職業、被害之程度，以為法院職權酌定之標準
    ，縱有登報道歉之必要，亦必其登報內容適當而後可，不以
    當事人聲請內容為準。本院斟酌被告前揭侵害原告名譽之方
    法、散布之結果、原告名譽受損之情等，認被告之行為既未
    使全國人民皆知，自無再加於全國版頭版上渲染之必要，原
    告車測中心既設於彰化縣，故以如附件所示之內容、登載於
    聯合報地方版頭版報即足為回復原告名譽之適當處分，原告
    逾此之請求為無理由，應予駁回。
四、至原告乙○○、戊○○請求核給慰藉金之標準固與財產上損
    害之計算不同，惟非不可斟酌雙方身分、客觀環境、資力與
    加害程度，及其他各種情形核定相當之數額。本件原告乙○
    ○為財團法人車輛安全審驗中心執行長，每月薪資156,220
    元，有不動產兩筆、94年薪資所得約157萬餘元、95年薪資
    所得約170餘萬元；原告戊○○係車輛測試中心總經理，月
    薪為186,450元，有不動產三筆、投資一筆、94年受領給付
    總額為4,767,828元、95年受領給付總額為3,963,615元，被
    告則無任何資產，此有稅務電子閘門財產所得調件明細表、
    服務証明附卷足稽。本院審酌兩造之資歷、所得情況，及被
    告因車輛送審未合格而為發送電子郵件之行為等前揭一切情
    況，認原告乙○○、戊○○等請求非財產上損害100萬元，
    誠屬過高，應予核減為8萬元，始為允當。又被告於原告等
    起訴時起，依民法第229條第l項、第2項規定，應負遲延責
    任，又遲延之債務，以支付金錢為標的者，債權人得請求依
    法定利率計算之遲延利息。民法第233條第l項前段亦有明文
    。本件原告等對被告之損害賠償債權，核屬無定期限之給付
    ，自應經原告對被告催告時即負遲延責任。是原告等請求自
    刑事附帶民事訴訟起訴狀繕本送達翌日（即98年4月22日）
    起，至清償日止，按年息5％計算之法定遲延利息，核屬正
    當。
五、原告陳明願供擔保，聲請宣告假執行，就主文第一項所示之
    勝訴部分，因所命給付之金額未逾50萬元，依民事訴訟法第
    389條第l項第5款規定，應依職權宣告之，故原告此部分之
    請求，尚無必要，爰依職權宣告之；至其敗訴部分，其假執
    行之聲請，業因訴之駁回而失所依附，併予駁回。
六、結論：本件原告之訴，為一部有理由，一部無理由，依民事
    訴訟法第385條第l項、第78條、第79條、第85條第l項、第4
    63條、第392條第2項、第389條第l項第5款，判決如主文。
中    華    民    國    99    年    1     月    13    日
                民事第六庭    審判長法  官  袁再興
                                    法  官  陳賢慧
                                    法  官  吳惠郁
以上正本係照原本作成。
如對本判決上訴，須於收受判決送達後20日內向本院提出上訴書
狀，其未表明上訴理由者，應於提出上訴後20日內向本院提出上
訴理由書（須按他造人數附具繕本）。
上訴時應提出委任律師為訴訟代理人之委任狀。具有民事訴訟法
第466條之1第1項但書或第2項之情形為訴訟代理人者，另應附具
律師及格證書及釋明委任人與受任人有該條項所定關係之釋明文
書影本。
                                    書記官  周巧屏
中    華    民    國    99    年    1     月    13    日
                                                      Ｓ
附件：
       台灣高等法院台中分院民事判決  98年度上易字第424號
原      告  財團法人車輛研究測試中心
                      設彰化縣鹿港鎮○○○○路6號
法定代理人  己○○    住同上
原      告  戊○○    住彰化縣鹿港鎮○○○○路6號
原      告  乙○○    住彰化縣鹿港鎮○○○○路2號
上 列三 人
共      同
訴訟代理人  郭美絹律師
複 代 理人  甲○○
被      告  丙○○    住台北市○○區○○路3段9號
上列當事人間因原告等提起刑事附帶民事訴訟，請求損害賠償事
件，經本院刑事庭移送前來，本院於98年12月30日言詞辯論終結
，判決如下：
    主    文
被告應給付原告乙○○、戊○○各新臺幣捌萬元，及自九十八年
四月二十一日起，至清償日止，按年息百分之五計算之利息。
被告應於聯合報之中部地方版頭版，將附件所示內容以六號字体
刊登一日。
原告其餘之訴駁回。
訴訟費用由原告負擔十分之九，餘由被告負擔。
本判決第一項原告勝訴部分，得假執行；但被告如以新臺幣參萬
元分別為各原告預供擔保，得免為假執行。
原告其餘假執行之聲請駁回。
    事實及理由摘要
本件原告主張被告於96年5月23日下午5時52分以指稱原告財團
法人車輛研究測試中心人員收賄、濫發安審証予有問題車輛內容
之電子郵件予原告乙○○、丁○○、戊○○、尹承蓬、壹週刑、
行政院、財團法人消費者文教基金會等電子郵件位址；復於96年
8月7日下午4時59分再冒用原告戊○○名義，撰寫內容為「……
車輛測試中心辦公室經理乙○○、課長丁○○經常前往台中市○
○路妓院酒店等場所消費…」之電子郵件寄至王正健等數十名該
車輛測試中心員工之電子郵件位址等情。既經認定屬實，而上開
文字，於社會評價觀之，顯有貶抑原告等人格。


司法院資訊處製作；財團法人民間司法改革基金會備份。
